【裁判字號】    96,重上更(二),80
【裁判日期】    970506
【裁判案由】    違反藥事法等
【裁判全文】
臺灣高等法院臺中分院刑事判決    96年度重上更(二)字第80號
上  訴  人
即  被  告  甲○○
選任辯護人  吳莉鴦律師
上  訴  人
即  被  告  乙○○
上列上訴人等因違反藥事法等案件，不服臺灣臺中地方法院90年
度訴字第175號中華民國90年9月19日第一審判決（起訴案號：臺
灣臺中地方法院檢察署89年度偵字第15519、15877、19942號，
移送併辦案號：90年度偵字第2340、2341號），提起上訴，判決
後，由最高法院第二次發回更審，本院判決如下：
    主  文
原判決撤銷。
甲○○製造偽藥，處有期徒刑參年，併科罰金新臺幣拾萬元，罰
金如易服勞役，以新臺幣壹仟元折算壹日。扣案附表一所示之物
品，均沒收。
乙○○連續幫助明知為偽藥而販賣，處有期徒刑拾月，併科罰金
新臺幣參萬元，減為有期徒刑伍月，併科罰金新臺幣壹萬伍仟元
，有期徒刑如易科罰金，以銀元參佰元即新台幣玖佰元折算壹日
；罰金如易服勞役，以新臺幣壹仟元折算壹日。
    事  實
一、甲○○基於製造偽藥之犯意及意圖營利販賣偽藥之概括犯意
    ，明知下列「桂行丸」、「安治好」、「虎標萬金油」、「
    正露丸」、「維骨力」、「新露露」、「IONAMIN」減肥藥
    、「DUROMINE」減肥藥、「中將湯」、「FLUCORT（膚潤康
    ）」、「威喜六寶大補丸」、「黃道益活絡油」、「LOSEC
    」等藥品，係非經正常管道販入或取得，而為未經核准擅自
    在國內製造之偽藥，竟收受上開偽藥而販賣或在臺中縣清水
    鎮○○街79巷8號處未經核准擅自製造藥品，並至各地夜市
    銷售牟利，其犯行如下：
  (一)民國88年8月間，自李桂霖（另案經臺灣高等法院以95年度
    上訴字第345號判處有期徒刑八月）處，以每盒新臺幣（下
    同）250元之價格，販入未經核准擅自在國內製造之偽藥「
    桂行丸」，即以每盒300元之價格，在臺中、高雄、基隆各
    地之夜市連續販賣。
  (二)88年8月間由李桂霖提供桶裝偽藥「安治好」藥水成品，即
    以塑膠桶、水龍頭等所作成之充填器自行充填裝罐、包裝成
    「安治好」成品，以每罐48元之價格，對外販售。
  (三)89年7月間，向陳阿榮（另案偵查中）之成年人，以每打200
    元之價格，販入偽藥「虎標萬金油」20打（240罐），再以
    每打250元價格，至各地夜市銷售牟利，已販賣15罐，尚剩
    225罐。
  (四)明知「正露丸」藥物，係日商大幸藥品股份有限公司（以下
    簡稱大幸藥品公司）生產經銷之藥品，其「正露丸」、「喇
    叭及圖」等商標，並經向前經濟部中央標準局及經濟部智慧
    財產局註冊，取得商標專用權。竟於88年7、8月間（公訴人
    及原審判決誤為89年1月間），在臺中縣清水鎮○○街79巷8
    號處，自簡武雄（另案經臺灣高等法院高雄分院以90年度上
    訴字第1455號判處有期徒刑二年，經最高法院91年度台上字
    第882號判決上訴駁回確定，於93年3月29日假釋期滿執行完
    畢）處，以每罐（400粒裝）45元之價格，販入偽藥「正露
    丸」1批，再以每罐50元至60元不等之價格，至全省各地夜
    市販賣該仿冒商標之偽藥。
  (五)89年2月間，向臺中市吳東壁，以每粒7角之價格，販入偽藥
    「維骨力」成品，即自行利用封罐機包裝成每罐80粒之罐裝
    「維骨力」，以每罐80元（每粒1元）之價格，對外出售，
    賺取價差。
  (六)89年9月間，向陳阿榮，以每罐35元之價格，販入偽藥「新
    露露Ａ錠」200罐，再以每罐38元之價格，對外出售，共賣
    出25罐。
  (七)89年2月間，向臺中市吳東壁，以每粒8角之價格，販入膠囊
    裝之偽藥「IONAMIN」成品，再分裝成每包300粒之包裝，以
    每包300元（即每粒1元）之價格，對外販售，賺取價差。
  (八)89年2月間，向臺中市吳東壁以每粒5角之價格，販入膠囊裝
    之偽藥「DUROM再分裝成每300粒之INE」減肥藥，再將之包
    裝，以每包240元（即每粒8角）之價格，對外販售，賺取價
    差。
  (九)88年7月間，由李桂霖將包裝完成之偽藥「中將湯」26箱（
    每箱30盒，每盒4包，一箱共120包），運送予甲○○，抵償
    所欠甲○○之債務，甲○○即以每箱（30盒）2800元之價格
    至全省各地夜市銷售牟利，已銷售23盒（92包），尚剩75 7
    盒（3028包）。
  (十)明知「膚潤康」藥物，係日商田邊製藥股份有限公司（以下
    簡稱田邊製藥公司）生產經銷之藥品，其「膚潤康」、「FL
    UCORT」等商標，並經向前經濟部中央標準局註冊，取得商
    標專用權。竟於89年1月間，由李桂霖托花蓮貨運公司運送
    18箱之偽藥「膚潤康」至臺中縣清水鎮○○街79巷8號處交
    予甲○○販賣，但未及拆封即被查獲。
  (十一)88年8月間，向李桂霖，以每罐220元之價格販入偽藥「威喜
    六寶大補丸」，以每罐250元之價格，對外販售。
  (十二)89年1月間，在臺北縣三重市取得陳水金販賣不出去之偽藥
    「黃道益活絡油」1批，即運回臺中縣清水鎮○○街79巷8號
    處，再自行加入薄荷，調配製造偽藥「黃道益活絡油」，並
    以每罐45元之價格，在夜市販售。
  (十三)明知「LOSEC」胃藥，係瑞典商阿斯特拉有限公司（以下簡
    稱阿斯特拉公司）生產經銷之藥品，其「LOSEC」、「LOSEC
    及圖」等商標，並經向前經濟部中央標準局註冊，取得商標
    專用權。於89年4月間，明知不詳姓名年籍之林姓成年男子
    ，所兜售印有上開「LOSEC」等商標塑膠罐及尚未裝填之「
    LOSEC」偽胃藥顆粒，竟仍予買受，並委請不知情之吳東壁
    代為裝填成膠囊，再裝入上開塑膠罐，每罐14顆，後以每罐
    40元之價格，至夜市出售圖利。
二、乙○○經由其兄甲○○之介紹認識李桂霖，明知李桂霖提供
    之「五塔散」、「正骨水」均為偽藥，竟於89年1月底起，
    基於幫助李桂霖販賣偽藥之概括犯意，在臺中縣烏日鄉○○
    路271巷18號處，代為包裝上開「五塔散」、「正骨水」偽
    藥。包裝費用「五塔散」每罐2.5元、「正骨水」每罐2元。
    89年2月份，乙○○為李桂霖包裝「五塔散」、「正骨水」
    各1箱；89年3至7月份，亦每月均為李桂霖包裝「五塔散」
    、「正骨水」各約1至2箱；89年8月間，包裝「正骨水」、
    「五塔散」各2箱。並於各次包裝完成後，交由李桂霖所指
    定之林姓男子，帶至各地夜市販賣。
三、嗣於89年9月21日，為法務部調查局臺中縣調查站在甲○○
    臺中縣清水鎮○○街79巷8號及10號住處，扣得如附表一所
    示之物；另於乙○○臺中縣烏日鄉○○路271巷18號處扣得
    如附表二所示之物。
四、案經法務部調查局臺中縣調查站移送及阿斯特拉公司、大幸
    藥品公司、田邊製藥公司訴由臺灣臺中地方法院檢察署檢察
    官偵查起訴及移送臺灣臺中地方法院併案審理。
    理  由
一、證據能力方面：
    按被告以外之人（包括證人、鑑定人、告訴人、被害人及共
    同被告等）於審判外之陳述雖不符刑事訴訟法第159條之1至
    之4等四條之規定，而經當事人於審判程序同意作為證據，
    法院審酌該言詞陳述或書面陳述作成時之情況，認為適當者
    ，亦得為證據；當事人、代理人或辯護人於法院調查證據時
    ，知有刑事訴訟法第159條第1項不得為證據之情形，而未於
    言詞辯論終結前聲明異議者，視為有前項之同意，同法第15
    9條之5定有明文。立法意旨在於傳聞證據未經當事人之反對
    詰問予以核實，原則上先予排除。惟若當事人已放棄反對詰
    問權，於審判程序中表明同意該等傳聞證據可作為證據；或
    於言詞辯論終結前未聲明異議，基於尊重當事人對傳聞證據
    之處分權，及證據資料愈豐富，愈有助於真實發見之理念，
    且強化言詞辯論主義，使訴訟程序得以順暢進行，上開傳聞
    證據亦均具有證據能力。本件證人簡武雄於偵查中所為之陳
    述，其性質雖屬傳聞證據，惟其證述之時間，係在修正刑事
    訴訟法於92年9月1日施行前，已依法定程序完成之訴訟行為
    ，且已予被告甲○○當庭辯駁之機會，應具有證據能力。退
    而言之，被告及選任辯護人於修正刑事訴訟法施行後，在本
    院更一審審理中，對於證人簡武雄之上開證言之證據能力，
    均未於本院上訴審言詞辯論終結前，表示異議，依上開規定
    ，本件證人簡武雄於偵查中之證言應具有證據能力。被告之
    選任辯護人於本院審理中，猶對證人簡武雄於偵查中所為陳
    述之證據能力，加以爭執，自非可採，合先敘明。
二、訊據上訴人即被告（以下稱被告）甲○○矢口否認有製造偽
    藥之犯行，雖供承有販賣偽藥之犯行，然仍否認其中部分之
    行為，辯稱：「桂行丸」是李桂霖拿來抵帳的，我有賣一些
    出去）；有賣「正露丸」，但當時簡武雄跟我說這些是香港
    的，我看裡面的說明書也是標明中華人民共和國，我才會相
    信這些是香港拿來的；「IONAMIN」有買，但是沒有賣，因
    為我太太吃了沒有效，所以沒有賣；「DUROMINE」減肥藥也
    是一樣，我不敢賣；是李桂霖載來我處，我太太吃過沒有效
    ，所以不敢賣；「威喜六寶大補丸」，當時是李桂霖客戶把
    這個拿來，要我另外包裝，我並沒有賣；「LOSEC」胃藥我
    沒有賣，有想要賣，但在夜市沒有辦法賣出去云云。被告乙
    ○○矢口否認有幫助販賣偽藥之犯行，辯稱：我有包裝沒錯
    ，但我不知道是偽藥云云。
三、本院認定之依據：
  (一)關於被告甲○○部分：
    被告甲○○除於本院審理中供承有販賣「桂行丸」、「安治
    好」、「虎標萬金油」、「正露丸」、「維骨力」、「新露
    露Ａ錠」、「中將湯」、「膚潤康」等偽藥，及製造並販賣
    「黃道益活絡油」之事實。其於本院更一審所提出之「刑事
    爭點整理及調查證據聲請狀」，對於販賣「桂行丸」、「虎
    標萬金油」、「正露丸」「新露露Ａ錠」、「中將湯」、「
    黃道益活絡油」等偽藥之事實，亦不爭執（見本院更(一)卷第
    37、38頁）。且查：
  1.桂行丸：
    被告甲○○於調查站供稱：「（請問啟封紀錄編號4所查扣
    之『桂行丸』來源如何？販售價格如何？）上述『桂行丸』
    係我的朋友李桂霖（址設花蓮市○○○街60號）於88年8月
    起陸續提供包裝完成之成品給我，每盒新臺幣250元，我則
    以每盒300元對外轉售，賺取差價牟利。‥‥（你上述藥品
    〔按包含其他藥品〕係販售予何人？）我上述藥品係販售予
    夜市、高雄、基隆港口之販賣藥品水貨盤商，再由彼等售予
    藥局等不特定人士。」等語（見偵字第15519號卷第9、11頁
    反面）。於偵查中供稱：「（『桂行丸』何來？）李桂霖載
    來的，我沒有再分裝，每盒300元，賣至各地夜市，曾賣至
    高雄及基隆‥‥。」等語（見偵字第15519號卷第21頁）；
    於原審、本院更一審亦均供承有販賣之事實（見原審卷第20
    頁、本院更(一)卷第60頁反面）。因此，被告甲○○於本院上
    訴審所為否認之詞，不足採信。
  2.安治好（AZOHEL）：
    被告甲○○於調查站供稱：「（請問啟封紀錄編號5所查扣
    之『安治好』來源如何？販售價格為何？）上述『安治好』
    藥水係由李桂霖提供桶裝藥水成品，我即利用填充器具（編
    號21扣押物）自行充填裝罐、包裝，並以每罐48元對外販售
    ，每罐平均約可賺取13元差價。」等語（見偵字第15519號
    卷第9頁反面）；於偵查中供稱：「罐是李桂霖送來的，紙
    盒是向楊奇祥定購的，當時李桂霖是和『桂行丸』一起在8
    月份送來我家。」等語（見偵字第15519號卷第21頁反面）
    ；原審及本院更一審亦為相同之供述（見原審卷第20頁、本
    院更(一)卷第61頁）。
  3.虎標萬金油：
    被告甲○○於調查站供稱：「（請問啟封紀錄編號6所查扣
    之虎標萬金油來源如何？販售價格為何？）上述虎標萬金油
    係我以薄荷、白臘、凡士林、樟腦油等自行調配製造，然後
    以每打250元對外販售。」等語（見偵字第15519號卷第9頁
    反面）；於偵查中供稱：「（萬金油何來？）我自己調配，
    原料是向太平市大榮化工購買的，89年7月買入的，在我家
    旁8號處加工製造，比例是我自己亂調的，抹在身上涼涼的
    即可，空罐子也是李桂霖在8月載來的，就是因為有罐子才
    想自己配製，也是賣到夜市。」等語（見偵字第155191號卷
    21頁反面）；於原審供稱：「（89年7月是否有賣虎標萬金
    油？）是李桂霖賣給我的。我只有進幾罐，一打2百多元進
    的。」等語（見原審卷第22頁）；於原審供稱：「（對在調
    查局及偵查中你稱有製造調配虎標萬金油有何意見？〔提示
    並告以要旨〕我沒有製作虎標萬金油，我是跟別人買進來的
    ，我沒有這樣說，東西買進來還沒有罐子裝，還沒有製作。
    其他的東西都是李桂霖做好給我，我都沒有製作。」等語（
    見原審卷第35頁）。於本院上訴審供稱：「（何東西向陳阿
    榮買的？）面速力達姆、萬金油向陳阿榮買的。（面速力達
    姆、萬金油向陳阿榮買？）以電話和陳連絡的，89年3、4月
    買的，二件一起寄來。面速力達姆1箱250瓶，一瓶買17元，
    我賣一瓶19元，萬金油一瓶買22元，我買1箱共30打，1瓶賣
    25元。‥‥（在調查局說萬金油製造過程、價格意見？〔提
    示89年偵字15519號卷9頁並告以要旨〕）不對，是他問我我
    說的。」等語（見本院上訴卷第49至51頁）。於本院更一審
    供稱：「『虎標萬金油』是我買來賣的‥‥，我每打以200
    元買入，250元賣出，買20打240瓶，賣了15瓶，剩下225瓶
    ‥‥我是向陳阿榮買的」等語（見本院更(一)卷第61頁）。其
    在本院上訴審、更一審，對於在前所為關於製造「虎標萬金
    油」之自白，已經詳細說明：「李桂霖拿來時有告訴我如何
    去製作，不是我做的，裝在玻璃瓶中查獲這些成品李桂霖88
    年8月拿來賣我的，上面已經貼有標籤。我向他買1箱，1箱
    中有360罐，1打向外賣250元。向李桂霖買30打4500元，我
    都載去賣給夜市的攤販。」、「沒有調配製造虎標萬金油」
    、「李桂霖並有載罐子過來，我說我有去太平買化工原料，
    是買薄荷腦，我說隨便弄可以涼就好，我的意思是這樣。‥
    ‥我是買來賣的，我買1箱進來是30打。‥‥我是向陳阿榮
    買的。」實際上並非其所製造等情（見本院上訴卷第72、
    164、165頁、更(一)卷第61頁）。本院參酌被告甲○○上開各
    次之供述，對於販賣之自白較製造之自白具體明確，應認其
    僅有販賣偽藥之行為。
  4.正露丸：
    被告甲○○於調查站供稱：「（請問啟封紀錄編號7所查扣
    之『正露丸』來源如何？販售價格為何？）上述『正露丸』
    係由屏東市民簡武雄提供包裝完成之成品給我，每罐45元，
    我則以每罐50至60元不等之價格對外販售」等語（見偵字第
    15519號卷第9頁反面）；另於調查站供稱：「我所販賣之『
    正露丸』及『中將丸』等二種偽藥，係向設籍屏東市○○街
    （住址已記不起來，電話號碼000000000）之簡武雄（年約
    六十餘歲）購買，據我所知，簡武雄目前於臺南縣歸仁鄉西
    埔村26之5號，從事偽藥製造‥‥」等語（見偵字第15519號
    卷第33頁）；於偵查中供稱：「（『正露丸』何來？）向屏
    東簡武雄買的，我沒有再分裝，89年1月買入的，我是因為
    賣藥到夜市才認識他。他是用寄的給我。」等語（見偵字第
    15519號卷第22頁、第37頁）。於偵查中供稱：「應該是88
    年買入，時間太久了，忘記如何來的藥」等語（見偵字第
    15519號卷第87頁）；於本院上訴審供稱：「（向簡武雄買
    什麼？）向他買一次。89年3月間向簡買的，透過李桂霖帶
    我去屏東認識簡武雄後，我向他買的，買了正露丸50瓶1箱
    ，剩34瓶查扣，賣了16瓶，1瓶買40元，我賣50元1瓶。」、
    、「「（查扣正露丸13600粒意見？）沒有意見，是1箱。（
    何來？〔提示藥品1瓶〕）屏東簡武雄買的，他寄來的都包
    裝好的，89年正月買的，我買50罐，1罐買45元，我買來要
    賣的1瓶我賣50元，我賣了16 罐，紙盒裡面有玻璃瓶裝、上
    有標籤、說明書，寄來就是如此。」、「我向簡武雄買的沒
    有錯。」等語（見本院上訴卷第49、73、163頁）。並據證
    人簡武雄於偵查中證述：「曾於88年7、8月向我買正露丸50
    罐及他藥50罐，之後沒再買過。正露丸向楊奇祥買的，自88
    年1月起在台中載到屏東給我，屏東地檢藥事法案即是本件
    藥品。」等語甚詳（見偵字第155191號卷第87頁）。而「正
    露丸」係屬日本大幸藥品公司所製造生產之藥品，在台灣地
    區已經銷售多年，且其喇叭商標亦屬向我國經濟部前中央標
    準局註冊之知名商標，復有正露丸仿冒品之事、產品証明書
    影本、試驗結果報告書影本、正露丸偽物件影本、製品証
    明書影本、試驗結果報告書影本等附卷（見偵字第15519 號
    卷第91至98頁），及商標註冊證影本在卷足憑。顯見被告甲
    ○○確有明知其販入之「正露丸」係屬偽藥及仿冒商標之物
    品，而予販賣之情事，其在前所辯：不知道該藥係屬偽藥云
    云，顯係事後卸責之詞，自難憑採。
  5.維骨力（VIARTRIL-S）：
    被告甲○○於調查站供稱：「（請問啟封紀錄編號8所查扣
    之『維骨力』來源如何？販售價格為何？）上述『維骨力』
    我係向臺中市大明膠囊公司吳東壁購買成品，每粒7角，我
    則自行印刷仿單、外盒並利用封罐機（編號2扣押物）包裝
    製造完成後對外販售，每罐（80粒）80元」等語（見偵字第
    15519號卷第9頁反面至10頁）；於偵查中供稱：「（『維骨
    力』何來？）向大明膠囊公司吳東壁本人買的，他是李桂霖
    已故的舅舅介紹的，89年2月農曆春節前後買入。仿單及紙
    盒是請臺中楊奇祥代印。也是在8號分裝，並賣至夜市」等
    語（見偵字第15519號卷第22頁）。被告甲○○雖於原審及
    本院上訴審否認有販賣之情事，惟於本院審理中，已供承有
    販賣情事。參以被告係向非屬藥商之吳東壁所購買之來路不
    明之藥物，而予販賣賺取差價，其顯然明知係屬偽藥，應屬
    無疑。
  6.新露露：
    被告甲○○於調查站供稱：「（請問啟封紀錄編號10所查扣
    之『新』藥錠來源如何？販售價格如何？）上述『新
    』藥錠係由民雄鄉民陳阿榮提供包裝完成之成品給我，每
    罐35元，我係以每罐38元對外販售」等語（見偵字第15519
    號卷第10頁）；於偵查中供稱：「（『新露露』錠何來
    ？）民雄陳阿榮提供，他也是專門做夜市生意，是我賣假藥
    到夜市認識的，大約在89年9月11或12日買入的，他是用郵
    寄給我。他總計賣我200罐，我賣出25罐，還剩175罐，清冊
    上記載180罐是錯誤的。也是賣到夜市」等語（見偵字第155
    19號卷第22頁反面）。於原審法院及本院更一審亦為相同之
    供述（見原審卷第22頁、本院更(一)卷第62頁）。其於本院審
    理中對此部分之犯行亦不爭執，其所為之自白，核與事實相
    符，自屬可採。
  7.IONAMIN減肥藥：
    被告甲○○於調查站供稱：「（請問啟封紀錄編號11所查扣
    之『IONAMIN』減肥藥來源如何？販售價格為何？）上述『
    IONAMIN』減肥藥係由吳東壁提供整批膠囊製成品，每粒8角
    ，我則分裝成小包（每包300粒裝），再以每小包300元對外
    販售。」等語（見偵字第15519號卷第10頁）；於偵查中供
    稱：「（11、12減肥藥何來？）也是吳東壁賣我的，89年農
    曆年即新曆2月間購入，因為沒有效果，所以沒有什麼人買
    ，銷路不好，賣出後又被退回來。」等語（見偵字第15519
    號卷第22頁反面至第23頁）。於原審之後即改稱：有先拿給
    我太太吃，我太太說沒有用，我就不敢賣云云。惟依被告甲
    ○○之前所供，其既係向吳東壁購買後分裝等情，則以一般
    合法製造之藥品，均係有完整之包裝，根本無需另行分裝成
    小包販售，足認其此部分，亦係明知偽藥而販賣之事實，其
    嗣後所為翻異之詞，自不足採。
  8.DUROMINE減肥藥：
    被告甲○○於調查站供稱：「（請問啟封紀錄編號12所查扣
    之『DUROMINE』減肥藥來源如何？販售價格為何？）上述『
    DUROMINE』減肥藥係由吳東碧提供整批膠囊製成品，每粒5
    角，我則分裝成小包（每包300粒裝），再以每小包240元對
    外販售」等語（見偵字第15519號卷第10頁反面）；於偵查
    中供稱：「（11、12減肥藥何來？）也是吳東壁賣我的，89
    年農曆年即新曆2月間購入，因為沒有效果，所以沒有什麼
    人買，銷路不好。賣出後，又被退貨」等語（見偵字第1551
    9號卷第22頁反面至第23頁）。其此部分，亦與上開IONAMIN
    減肥藥相同，於原審之後即改稱：有先拿給我太太吃，我太
    太說沒有用，我就不敢賣云云。惟依被告甲○○之前所供，
    其既係向吳東壁購買後分裝等情，則以一般合法製造之藥品
    ，均係有完整之包裝，根本無需另行分裝成小包販售，足認
    其此部分，亦係明知偽藥而販賣之事實，其嗣後所為翻異之
    詞，自不足採。
  9.中將湯：
    被告甲○○於調查站供稱：「上述中將湯我係向中藥行購買
    13味自行調配，然後再印製仿單、外盒，並利用包裝藥品迷
    你收縮機製成成品對外販售，每件（30盒）2800元。」等語
    （見15519號偵卷第10頁反面）；於偵查中供稱：「（中將
    湯何來？）紙盒是李桂霖的，內容成分是我自己在89年元月
    調配，說明書及外盒都是李桂霖的，也是賣到夜市。」等語
    （見15519號偵卷第23頁）。嗣後於本院上訴審、更一審即
    說明非其所製造之偽藥，而係由李桂霖包裝完成之偽藥，載
    來向其抵償債務者（見本院上訴卷第61至63、163頁、更(一)
    卷第62頁），於本院審理中亦坦承有販賣偽藥中將湯之情事
    。本院審酌其各次所供，對於販賣之自白較製造之自白具體
    明確，應認其僅有販賣偽藥之行為。而被告甲○○對於李桂
    霖非屬合法之藥商，參以該中將湯係由李桂霖自行配置製造
    者，可見其確實明知李桂霖所交付之中將湯，確屬偽藥，而
    販賣，應無疑義。
  10.FLUCORT膚潤康：
    被告甲○○於調查站供稱：「（請問啟封紀錄編號14所查扣
    之FLUCORT膚潤康來源如何？販售價格為何？）上述FLUCORT
    膚潤康係我利用凡士林自行調配充填，每支（20克）25元。
    」等語（見偵字第155191號卷第頁第11頁反面）；於偵查中
    供稱：「（膚潤康何來？）包裝是李桂霖的，內容物是我用
    凡士林填充，在89 年1月於8號處填充，也是賣到夜市。」
    等語（見15519號偵卷第23頁）；於原審供稱：（是否在89
    年1月製造膚潤康藥品？）是李桂霖用好後叫我灌的。」等
    語（見原審卷第21頁）。惟於本院上訴審後，即改稱：89年
    1月李桂霖寄來的。寄來時已經包裝好了，要放在我那裡，
    我也可以賣，已經有賣出一部分等情（見本院上訴卷第63、
    64、163頁、更(一)卷第63、73頁）。其前後所述雖有不符，
    然經其請求勘驗已交由告訴人臺灣田邊製藥股份有限公司保
    管之扣押物「膚潤康」是否全部原封未拆，且其上貼有湖南
    貨運之托運單及標記，嗣經告訴人代理人鍾文岳律師會同被
    告甲○○在臺北汐止倉庫查驗結果，共有18箱「膚潤康」，
    其中13箱箱子上尚貼有花蓮貨運標籤，4箱未貼，1箱則以調
    查局自備之箱子盛裝等情，已據證人鍾文岳律師在本院結證
    供明（見本院更(一)卷第73頁），是被告所供該批偽藥膚潤康
    經李桂霖托花蓮貨運寄達後，尚未拆封，未及販賣即被查獲
    ，應堪採信。此部分應認被告僅有明知偽藥而販賣之事實。
  11.威喜六寶大補丸（HOLIN）：
    被告甲○○於調查站供稱：「（請問啟封紀錄編號15所查扣
    之『威喜六寶大補丸』來源如何？販售價格為何？）上述『
    威喜六寶大補丸』係由李桂霖將包裝完成之成品提供給我販
    售，每罐220元，我以每罐250元對外販售」等語（見偵字第
    15519號卷第11頁）；於原審、本院前審亦供稱：「威喜六
    寶大補丸」係由李桂霖拿來放在其那裡等情（見原審卷第20
    頁、本院上訴卷第64頁、本院更(一)卷第64頁）。雖嗣後均否
    認有販賣之情事，惟查其於調查站時已明確供承有販賣之事
    實，嗣後否認之詞，即難憑採。又被告甲○○既係從非合法
    藥商之李桂霖處取得該項藥品，並予販售，則其應明知所取
    之藥品，確屬偽藥無疑，此部分之事實，亦可認定。
  12.黃道益活絡油：
    被告甲○○於調查站供稱：「（請問啟封紀錄編號16所查扣
    之『黃道益活絡油』來源如何？販售價格為何？）上述『黃
    道益活絡油』係我自行調配裝填，然後印製仿單、外盒製成
    成品對外販售，每罐45元」等語（見偵字第15519號卷第11
    頁）；於偵查中供稱：「（『黃道益活絡油』何來？）我自
    己配置，在89年1月，於8號處配置，仿單及紙盒是三重市陳
    水金不要，叫我去載回來，是李桂霖介紹的。也是賣到夜市
    」等語（見偵字第15519號卷第23頁）；於本院上訴審供稱
    ：「（被查獲黃道益活絡油1497罐？）有，本來有12箱，1
    箱有裝144罐，少的是已賣出去的。（何來？）三重市陳水
    金給我的，他不要要我去載的。89年1月的時候我去三重載
    來的。（如何賣？）1瓶賣45元。（調查局陳述自行調配裝
    填並印製仿單等意見？〔提示並告以要旨〕）有意見，是陳
    水金給我的。（對地檢署陳述意見？〔提示並告以要旨〕）
    不對，是李桂霖賣給陳水金，陳水金賣不出去才給我的，紙
    盒外面的塑膠是我自己熨斗加溫定型包的，其他都是已經包
    好的。（對該藥品包裝、說明書、玻璃瓶裝和塑膠紙包裝意
    見？〔提示〕）沒有意見。（1罐如何賣？）45元。」等語
    （見本院上訴卷第65至67頁）。於本院更一審供稱：「這些
    東西（指『黃道益活絡油』）包括仿單、藥水是陳水金不要
    給我，我才去載過來的‥‥本來就有藥水，藥水是陳水金給
    我的，後來我自己再加薄荷腦‥‥附表一編號22填充器也是
    陳水金給我的，我用填充器去裝的，以每罐45元賣出。」等
    語（見本院更(一)卷第74頁反面）。由被告各次所供，其已自
    承有將從陳水金處取得之藥水，再自行添加薄荷腦調配製造
    偽藥販售，是其於本院上訴審所為翻異之詞，並無可採。又
    扣案之「黃道益活絡油」，經本院送請行政院衛生署藥物食
    品檢驗局鑑定結果，外觀：淺黃褐色透明液及黃白色固體狀
    物。鑑別Menthol陽性；camphor及methyl salicylate 未檢
    出。結果判定：本檢體檢出menthol成分，未檢出camphor及
    methyl salicylatec西藥成分。內容液體已變質產生不明固
    體狀物。有該局97年1月10日藥檢壹字第0960023840號函暨
    檢驗報告書附卷可稽（見本院更(二)卷第84至88頁）。被告甲
    ○○從陳水金處取得不詳藥水，再自行添加薄荷腦之調配方
    式，製成扣案具有藥品形式之物，予以販售，雖因已過期而
    無法檢出其實際成分，然由該物已變質之情形，更可證明被
    告甲○○確有以不詳成分之物質，添加薄荷腦，製造偽藥之
    事實。按藥事法第20條第1款規定：「本法所稱偽藥，係指
    藥品經稽查或檢驗有左列各款情形之一者：一、未經核准，
    擅自製造者。」被告甲○○未經衛生主管機關核准，擅自製
    造「黃道益活絡油」之行為，應屬製造偽藥無疑。被告甲○
    ○所辯，顯係事後卸責之詞，不足採信。
  13.LOSEC胃藥：
    被告甲○○於調查站供稱：「（請問啟封紀錄編號17所查扣
    之『LOSEC』胃藥來源如何？販售價格為何？）上述『LOSEC
    』胃藥係由吳東壁提供整批膠囊給我，每粒4元，我在印製
    仿單、外盒包裝完成後，每盒14粒以70元至100元不等對外
    販售」等語（見偵字第15519號卷第11頁）；於偵查中供稱
    ：「（17胃藥何來？）吳東壁給我的，也是農曆年間買入，
    因為欠缺外包裝所以銷路不好，也是賣到夜市」等語（見偵
    字第15519號卷第23頁）。雖被告甲○○嗣後僅供承有代為
    包裝，而否認有販賣之情事。然依其在前所述之情節，對於
    販賣之事實，所供較為具體明確，事後所為翻異之詞，自難
    憑採。而由扣案之數量極大之情形以觀，且被告又係從無合
    法藥商身分之人取得後，在夜市販售牟利，足認其確實明知
    係屬偽藥而販賣，其犯行自堪認定。
  (二)被告乙○○部分：
    被告乙○○於89年9月21日偵查中供稱：「幫我哥哥甲○○
    的朋友李桂霖代工。今年2月初起。我和我哥哥及李桂霖在
    臺中縣清水鎮田寮的祖厝處商談代工事宜，李桂霖要我包『
    五塔散』及『正骨水』，工資『五塔散』2.5元，『正骨水
    』一罐2元。原料、盒子包裝均由他提供，2月間第一次由李
    桂霖及另一名男子約五十歲，一起將原料、紙盒載來，載到
    我烏日鄉○○路271巷18號住處。2月份我幫他包1箱『五塔
    散』，1箱『正骨水』，『五塔散』1箱144 罐、『正骨水』
    1箱240罐。後來每個月陸陸續續都有一次，每次都約1至2箱
    ，8月份比較多」、「李桂霖在8月份寄來酒精及薄荷，並打
    電話告訴我，如果舊的包裝完，新的貨就要加酒精及薄荷，
    是『正骨水』用的。裝『正骨水』的桶子大約高120公分，
    直徑約50公分，寄來時，裡面已有約三分之一的『正骨水』
    原料，他要我把薄荷全部倒入桶中，再倒入酒精到桶子滿為
    止。但到目前為止，我尚未完成混裝。8月前李桂霖給我的
    藥，罐裝已完成，我只負責包裝紙盒，8月後李桂霖寄來的
    是一大包原料，要我自己裝罐及包紙盒，所以『五塔散』包
    裝費調高5角，『正骨水』因需另調配也調高5角。8月中旬
    ，當初與李桂霖來的那名男子來我住處拿走包裝好的『五塔
    散』、『正骨水』，那是以前包的，不是經過調配的，那名
    男子給我二千多元，其他是零錢。他拿走2箱『五塔散』、2
    箱『正骨水』」等語（見偵字第15519號卷第18至19頁）。
    被告乙○○已承認有為李桂霖包裝『五塔散』及『正骨水』
    。於原審審理中供稱：「薪水是包裝多少給多少，包一罐是
    1元5角至2元，我從2月初開始做一直到8月，我只有包裝，
    沒有調劑，一個月約賺一、二千元。我正職是作水電工及雜
    貨，我哥哥是否正職我不清楚。」等語（見原審卷第66頁）
    ；於本院上訴審供稱：「我原來是水電工，被告甲○○介紹
    我包裝，我是89年2月份10幾號元宵過後開始作，斷斷續續
    作。（一個月賺多少？）不一定，有須藥材帶半成品過來。
    一個月最多賺2、3千元。我是當作額外的工作。查獲的東西
    是8月上旬載過來的。」、「（在烏日你租處查獲的五塔散
    何來？）五塔散粉是李桂霖8月載來的，他說他租處沒有租
    了要放我這裡，有6布袋，五塔散是李桂霖89年2月間開始載
    來，五塔散已經罐裝好了，也是他載來的，他拿盒子來，要
    我包裝。五塔散粉是半成品，五塔散是成品。（交出多少成
    品？）他要用就拿來給我包裝，自89年2月至被查獲止，每
    一個月包裝約4、5千元工資，1瓶1元5角的工錢，要放說明
    書，扣案五塔散是89年9月初載來的。（正骨水和包裝何來
    ？）李桂霖陸續載來的，他自89年2月後載來的，塑膠瓶裝
    的，要我包裝，1瓶2元工資，裝盒子、說明書，裝入大箱中
    ，一個月工資約3千5百元。」、「（起訴書附表二扣押物清
    單1號五塔散粉何來？）89年8月中旬李桂霖載來要先寄放的
    ，不是要加工。（起訴書附表二扣押物清單2號五塔散何來
    ？）89年6月李桂霖載來部分粉放在玻璃瓶中，玻璃瓶部分
    標籤已經貼好，我負責折盒子放入說明書，將玻璃瓶和說明
    書、小湯匙放入包裝盒中。李桂霖載來4次，89年農曆1月底
    到國曆3月初載來900多罐都包好，3月中旬載走，3月下旬載
    來1千罐都包好，4月底載走，89年6月底載來300多罐沒有包
    裝好，8月載來約500罐連同編號1和編號20酒精桶、編號3和
    故障的正骨水一起載來。（你五塔散賺多少？）包裝1罐1元
    5毛。（扣案編號4正骨水196罐何來？〔提示1瓶〕）89年8
    月中旬和編號1、2、3、4、7、20李桂霖同時載來的，載來
    就是故障有漏，李桂霖要我檢查看看有沒有壞，有漏、有壞
    拿出來，壞的要丟掉，紙盒已經髒了所以全部丟掉，我放那
    兒沒有處理，2箱196罐都扣案。‥‥ (編號8的五塔散湯匙1
    袋何來？)89年3月和五塔散一起載來的，要包裝用的，已經
    用部分去了，我用1千多支，李桂霖說有2千支。(編號9、10
    、13號正骨水包裝盒如何來？)89年3月初和五塔散粉、湯匙
    一起載來的，要包裝正骨水用的，有使用過，載來3袋，我
    用剩下1袋，2戴是小紙盒，1袋是12盒裝，都使用過，我包
    裝1瓶賺1元半到2元，我3月底交貨過，到被查獲有交4千罐
    左右。(李桂霖要你如何包裝？)蓋子蓋好，正骨水都裝好，
    我只放裡面的說明書，折紙盒將正骨水、說明書放入大紙盒
    內，再放入12瓶裝的大紙盒內。(編號11、12、19之五塔散
    包裝盒、蓋子何來？)89年3月一起載來的，小盒要瓶裝，和
    12瓶的大盒。李桂霖載來給我包裝用的。(有查獲五塔散說
    明書？〔提示五塔散說明書2張未編號〕）有查獲2張，李桂
    霖給我包裝用的。（編號18正骨水分裝桶何來？）李桂霖載
    來的，準備以後要調配攪拌正骨水用的。」（見本院上訴卷
    第39、53、54、84至88頁）；  於本院更一審供稱：「我沒
    有加工，這是他之前加工好，我再包裝的」等語（見本院更
    (一)卷第77頁反面）。由被告乙○○上開供述，均可認定其有
    包裝「五塔散」、「正骨水」之行為，雖被告乙○○於本院
    審理中辯稱：不知為偽藥云云。惟查其與李桂霖均非合格之
    藥商，其竟多次為李桂霖包裝上開藥品，所謂不知為偽藥云
    云，顯難令人置信，其應知悉確屬偽藥無疑。另查，其行為
    僅止於包裝而已，並未及於藥品之本身；又被告乙○○並未
    參與販賣偽藥之構成要件行為，其包裝後供李桂霖販賣之用
    ，其所為之包裝行為，應屬販賣偽藥以外之幫助行為。且本
    件並無其他積極證據證明被告乙○○與李桂霖間，有何犯意
    聯絡及行為分擔之情形，應認其僅係基於幫助李桂霖販賣偽
    藥之犯意而為，其所為應屬幫助販賣偽藥之行為，而非共同
    販賣偽藥之行為。是被告乙○○於本院審理中所辯，顯係事
    後卸責之詞，不足採信。
  (三)此外，復有如附表一、二所示之藥物、包裝封罐器具、薄荷
    、樟腦油、估價單、包裝盒、蓋子及酒精等物扣案可憑；上
    開扣案之桂行丸、安治好、虎標萬金油、正露丸、維骨力、
    新露露Ａ錠、IONAMIN減肥藥、DUROMINE、中將湯、膚潤康
    、威喜六寶大補丸、黃益道活絡油、LOSEC胃藥、五塔散、
    正骨水，經送衛生署鑑定結果，認係屬藥品，有行政院衛生
    署90年7月10日衛署藥字第0900034945號函可稽（見原審卷
    第112、113頁）。上開扣案之藥品，均係未經核准擅自在國
    內製造之偽藥。被告二人均知悉李桂霖、陳阿榮、陳水金等
    人均非藥師專業人士，卻有藥品以低價供應讓被告甲○○在
    夜市販賣或交付被告乙○○包裝，自知悉上開藥品均為偽藥
    ，被告二人辯稱不知上開藥品為偽藥，顯不合情理，均不足
    採信。
  (四)「正露丸」藥物，係大幸藥品公司生產經銷之藥品，其「正
    露丸」、「喇叭及圖」等商標，並經向前經濟部中央標準局
    及經濟部智慧財產局註冊，取得商標專用權。「膚潤康」藥
    物，係田邊製藥公司生產經銷之藥品，其「膚潤康」、「FL
    UCORT」等商標，並經向前經濟部中央標準局註冊，取得商
    標專用權。「LOSEC」胃藥，係阿斯特拉公司生產經銷之藥
    品，其「LOSEC」、「LOSEC及圖」等商標，亦經向前經濟部
    中央標準局註冊，取得商標專用權。此有經濟部中央標準局
    商標註冊證、中華民國商標註冊證等件可憑。被告甲○○販
    賣仿冒商標物品之行為，亦堪認定。
  (五)綜上所述，被告甲○○、乙○○所辯，無非係事後避重就輕
    或卸責之詞，均不足採。本件事證明確，被告甲○○、乙○
    ○之犯行，均堪認定。
四、按刑法於民國94年2月2日經總統令修正公布，於95年7月1日
    施行，修正後刑法第2條第1項規定：「行為後法律有變更者
    ，適用行為時之法律。但行為後之法律有利於行為人者，適
    用最有利於行為人之法律。」刑法修正後刪除關於連續犯、
    想像競合犯之規定，如依數罪併罰之結果，未必對行為人有
    利；關於藥事法、商標法之罰金刑部分，經比較刑法修正前
    後之規定，以修正前之規定，其最低度有利於行為人；關於
    易科罰金部分，經依提高標準及換算新台幣比較結果，以修
    正前刑法第41條第1項前段之規定，有利於行為人。至於罰
    金易服勞役部分，經依經依提高標準及換算新台幣比較結果
    ，以修正後刑法第42條第3項之規定，有利於行為人。被告
    等行為後法律有變更，除罰金易服勞役之外，其餘均以修正
    前之規定有利於行為人，應適用被告等行為時即修正前之規
    定處斷。又藥事法業於93年4月21日修正經總統公布施行，
    修正後藥事法第82條第1項刑度為十年以下有期徒刑，得併
    科新臺幣一千萬元以下罰金；修正後藥事法第83條第1項之
    刑度為七年以下有期徒刑，得併科新臺幣五百萬元以下罰金
    ，均較舊法為重，比較新舊法，自應適用被告行為時之舊法
    ，即93年4月21日公布施行前之舊法處罰。
五、按扣案之藥品均係在國內未經核准擅自製造之藥品，並非經
    中央衛生主管機關公告禁止製造、調劑、輸入、輸出販賣之
    毒害藥品，亦非擅自輸入之藥品，自屬藥事法第20條第1款
    所規定之偽藥，衛生署認係藥事法第22條第2款之未經核准
    擅自輸入之藥品，為禁藥，顯有誤會，應先敘明。核被告甲
    ○○製造偽藥黃道益活絡油，及明知為偽藥而販賣之犯行，
    應成立修正前藥事法第82條第1項之製造偽藥罪及同法第83
    條第1項之販賣偽藥罪；關於「LOSEC」偽藥部分，係委請不
    知情之吳東壁代為裝填成膠囊，再裝入塑膠罐出售圖利，係
    屬間接正犯。又明知偽藥「正露丸」係冒用日商大幸藥品股
    份有限公司已取得商標專用權之「正露丸」、「喇叭及圖」
    ；偽藥「FLUCORT」膚潤康係冒用田邊製藥公司已取得商標
    專用權之「FLUCORT」；偽藥「LOSEC」係冒用阿斯特拉公司
    已取得商標專用權之「LOSEC」商標圖樣於藥品上，竟予販
    賣，核係犯修正前商標法第63條之販賣仿冒商標商品罪（被
    告甲○○行為後，商標法業於92年5月28日修正公布，同年
    11 月28日施行，經比較新舊法之結果，修正後商標法係將
    修正前該法第62條至第64條之規定，分別移列為第81條至第
    83 條，然考其條文規定則均與修正前之規定無異，是依刑
    法第2條第1項前段之規定，自應適用修正前之商標法，併此
    敘明）。被告甲○○先後多次販賣偽藥、販賣仿冒商標商品
    犯行，均時間緊接，構成要件相同，顯均係基於概括犯意為
    之，均應依修正前刑法第56條連續犯之規定論以一罪，並加
    重其刑。又其製造偽藥「黃道益活絡油」並加以販賣，連續
    販賣偽藥、連續違反商標法與製造偽藥之行為間，有方法結
    果之牽連關係，應依修正前刑法第55條規定，從一重之製造
    偽藥罪處斷。公訴意旨雖未敘及被告甲○○販賣仿冒「正露
    丸」、「喇叭及圖」、「FLUCORT」商標商品之犯行，但因
    與已起訴部分，有牽連犯裁判上一罪之關係，為起訴效力所
    及，本院自應併予審理。又明知為偽藥而販賣，並不以販入
    之後，復行賣出為構成要件，祇須以營利為目的，將偽藥購
    入或將偽藥賣出，有一於此，其犯罪即經完成，是以被告甲
    ○○所購入之偽藥，無論是否已賣出，應均認為販賣既遂。
    被告甲○○明知「正露丸」、「膚潤康」、「LOSEC」之偽
    藥所貼標籤，係冒用他人藥品之名稱、標籤，仍予販賣，雖
    亦觸犯藥事法第86條第2項之明知冒用他人藥物之名稱、標
    籤罪，但亦同時觸犯商標法第82條之罪，屬法條競合，因商
    標法之刑期較重，依重法優於輕法之原則，應依商標法第82
    條處斷，併予敘明。被告乙○○明知李桂霖所交付之「五塔
    散」、「正骨水」均為偽藥，仍予包裝為成品交李桂霖販賣
    ，應成立93年4月21日修正前之舊藥事法第83條第1項之幫助
    販賣偽藥罪，應依幫助犯之規定減輕其刑。公訴意旨認被告
    乙○○包裝「正骨水」、「五塔散」之犯行，應成立製造偽
    藥罪，起訴法條尚有未洽，應予變更。被告乙○○先後多次
    幫助販賣偽藥犯行，均時間緊接，構成要件相同，顯係基於
    概括犯意為之，應依修正前連續犯規定論以一罪，並加重其
    刑。經查中華民國九十六年罪犯減刑條例，於民國96年7月4
    日經總統令公布，於96年7月16日施行，被告乙○○犯罪之
    時間，係在96年4月24日以前，且所犯之罪符合該條例所規
    定得予減刑之情形，應依該條例諭知其宣告刑及減得之刑。
    原審以被告等犯罪事證明確，予以論罪科刑，固非無見。惟
    查被告甲○○並未製造「虎標萬金油」、「中將湯」、「膚
    潤康」等偽藥（詳如後敘），乃原判決認其有製造上開偽藥
    行為；又本件並無證據證明乙○○有加工製造「正骨水」、
    「五塔散」、包裝「肝油球」、「中將湯」、「正露丸」之
    幫助販賣偽藥犯行（詳如後敘），原審認乙○○有此部分犯
    行，均有未洽。被告甲○○、乙○○上訴指摘原判決不當，
    為有理由，應予撤銷改判爰審酌被告甲○○私自製造偽藥並
    販賣，對社會大眾之生命、健康造成重大之危害，惡性非輕
    ，其先於調查及偵訊中坦承犯行，繼於法院審理時否認部分
    犯行；被告乙○○為李桂霖包裝「正骨水」、「五塔散」，
    賺取微薄工資，其情節較輕，及被告等犯罪之動機、目的、
    手段、所生之危害及犯後之態度等一切情狀，量處被告第一
    級毒品海洛因如主文第二項所示之刑，量處被告乙○○如主
    文第三項所示之刑及減得之刑。並就被告乙○○有期徒刑部
    分，諭知易科罰金之折算標準。就被告等罰金部分，諭知易
    服勞役之折算標準。
六、扣案如附表一編號7、14、17所示之物品，係犯商標法所販
    賣之商品，應依修正前商標法第64條規定宣告沒收。附表一
    編號22之充填器具係製造偽藥「黃道益活絡油」之器材，應
    依藥事法第88條宣告沒收。其他均為被告甲○○所有，供犯
    罪所用之物，業據甲○○供明，均應依刑法第38條第1項第2
    款之規定宣告沒收。扣案如附表二編號18之正骨水分裝桶，
    因乙○○並未製造偽藥，不屬於依藥事法查獲供製造偽藥之
    器材；附表二其他偽藥、湯匙、包裝盒、蓋子、酒精等物，
    均非被告乙○○所有；附表二編號15之「正露丸」、編號17
    之「中將湯」，因被告乙○○並未犯修正前商標法第62條、
    第63條之罪，不符商標法第64條之規定；附表二編號21、22
    之物，均非本件犯罪之物品，附表二編號23之銷貨估價單、
    被告甲○○稱係李桂霖所有（見本院更(一)卷第77頁反面），
    爰均不為沒收之諭知，附此敘明。
七、公訴意旨另以：
  (一)被告甲○○於：(1)88年8月間，明知李桂霖所交付用以抵償
    欠款之維他命Ｅ藥品為偽藥，竟仍收受上開偽藥（以維他命
    Ｅ每罐145元之價格抵償上開欠款）及外包裝標籤，復於同
    年10月間自李桂霖處收受包裝藥品之機械設備。旋即於臺中
    縣清水鎮○○街79巷8號處，利用上開機械設備分裝偽藥，
    並以維他命Ｅ每罐150元之價格，將上開偽藥銷售至全省各
    地夜市牟利，因認被告另涉有藥事法第83條第1項販賣偽藥
    罪。(2)89年1月間，在上開處所，自行以凡士林填充後，仿
    冒「膚潤康」藥品，對外以每支25元之價格販售。(3)89年2
    月間向吳東壁購入含有解熱鎮痛劑Acetaminophen成分、含
    四級管制藥d-Noepseudoephedrine及中樞神經興奮劑咖啡因
    成分之原料，並自行在臺中縣清水鎮○○街79巷8號處填充
    包裝後，製成維骨力及減肥藥等偽藥，再均以每粒1元不等
    之價格出售牟利。(4)89年7月間，甲○○在臺中縣清水鎮○
    ○街79巷8號處，自行以薄荷、白臘、凡士林、樟腦油等原
    料，調配製造偽藥「虎標萬金油」，並以每打250元之價格
    至全省各地夜市銷售牟利。因認關於(2)、(3)、(4)部分，被告
    另涉有藥事法第82條第1項製造偽藥罪嫌。
  (二)按犯罪事實應依證據認定之，無證據不得推定其犯罪事實；
    又不能證明被告犯罪或其行為不罰者，應諭知無罪之判決，
    刑事訴訟法第154條、第301條第1項分別定有明文。經查：
  1.關於維他命Ｅ部分：
    按維他命Ｅ並不以藥品管理，有行政院衛生署90年7月10日
    衛署藥字第0900034945號函文附卷足參，則維他命Ｅ並非偽
    藥。
  2.關於膚潤康部分：
    被告甲○○於調查站供稱：「（請問啟封紀錄編號14所查扣
    之FLUCORT『膚潤康』來源如何？販售價格為何？）上述FLU
    CORT『膚潤康』係我利用凡士林自行調配充填，每支（20g
    ）25元」等語（見偵字第15519號卷第10頁反面）、「（『
    膚潤康』何來？）包裝是李桂霖的，內容物是我用凡士林填
    充，在89年1月於8號處填充，也是賣到夜市」等語（見偵字
    第15519號卷第23頁）。惟該「膚潤康」確由李桂霖托花蓮
    貨運寄來，並非由被告以凡士林所填充調配，已如前述（見
    理由欄二、(一)之10.），是被告並無製造偽藥「膚潤康」之犯
    行。
  3.關於維骨力及減肥藥部分：
    被告甲○○於偵查中稱：「『維骨力』是向大明膠囊公司吳
    東壁買的，89年2月農曆春節前後買入，仿單及紙盒是請臺
    中楊奇祥代印，包裝後賣至夜市」、「附表一編號11、12減
    肥藥也是吳東壁賣我的，89年新曆2月間購入，因為沒有效
    果，所以沒有什麼人買，銷路不好，賣以後又被退回來」等
    語（見偵字第15519號卷第22、2 3頁）；又於原審供稱：「
    解熱鎮痛劑、『維骨力』及減肥藥，是李桂霖載來，我有分
    裝及賣，我有先拿減肥藥給我太太吃，我太太說沒有用，我
    就不敢賣，放在那裡」等語（見原審卷第21頁）；又於本院
    上訴審稱：「『維骨力』是李桂霖要交代吳東壁幫他裝入膠
    囊中，因吳在賣膠囊，外盒、包裝是李桂霖載來給我，『維
    骨力』李桂霖要我去吳東壁地方載來的，我數數目裝入罐子
    中，仿單再裝入包裝盒中」、「減肥藥藥粉是李桂霖載交給
    吳東壁買膠囊，順便要吳東壁裝填，由我去載回來‥‥我是
    拿給我太太吃了沒有效用，我不敢賣」等語（見本院上訴卷
    第52、59、60頁）。依上供述，足見被告甲○○係從李桂霖
    、吳東壁處購入取得『維骨力』及減肥藥之偽藥販賣，並未
    曾自行製造甚明。
  4.關於虎標萬金油部分：
    被告甲○○於調查站訊問時供稱：「『虎標萬金油』係由我
    以薄荷、白臘、凡士林、樟腦油等自行調配製造，然後每打
    250元對外販售」，又於偵查中供稱：「萬金油是我自己調
    配，原料是向太平市大榮化工購買，89年7月買入，在我家
    旁8號處加工製造，比例是我自己亂調，抹在身上涼涼的即
    可，空罐子也是李桂霖在8月載來，就是因為有罐子，才想
    自己調配，也是賣到夜市」等語（見偵字第15519號卷第9頁
    反面、21頁反面）。被告固於偵調單位偵訊中承認製造「虎
    標萬金油」，惟經檢視扣案證物中有薄荷、樟腦油，並無「
    白臘」、「凡士林」之原料，如果該「虎標萬金油」確由被
    告以薄荷、樟腦油及白臘、凡士林調配製成，何以扣案之原
    料並不齊全，是以充其量只能認為被告甲○○有製造之意圖
    ，開始準備原料而已，尚未著手調配製造無疑。
  (三)綜上所述，被告甲○○被訴上開製造偽藥之犯行，並查無積
    極確切之證據足資證明，此部分不能證明被告犯罪，因公訴
    意旨認與已論罪科刑部分，有連續犯之裁判上一罪關係，故
    不另為無罪之諭知。
八、公訴意旨另略以：被告乙○○基於幫助李桂霖販賣「肝油球
    」、「中將湯」（錠劑）、「正露丸」之犯意，於89年1月
    間起在臺中縣烏日鄉○○路271巷18號處代為包裝；並於89
    年8月間在上址，加工製造偽藥「五塔散」，又89年8月間，
    由李桂霖提供薄荷、酒精等原料，要求乙○○依比例摻入於
    「正骨水」原料中，以製造混沖「正骨水」，乙○○即依指
    示在上址加工製造完成偽藥「正骨水」2箱，交李桂霖指示
    之不詳姓名男子取去販賣，因認乙○○涉有幫助販賣偽藥及
    製造偽藥之犯行云云。惟查被告乙○○始終否認有為李桂霖
    包裝「肝油球」、「中將湯」、「正露丸」之犯行，其於調
    查站供稱：「（你前述僅受李桂霖指示裝填及包裝『五塔散
    』、『正骨水』等藥品，為何李桂霖仍將面速力達姆、麝香
    綠草膏、肝油球、中將湯、正露丸等藥品交予你？）由於89
    年1月間李桂霖雖將『肝油球』、『中將湯』、『正露丸』
    等藥品連同『五塔散』及『正骨水』載送至我處所，但該等
    藥品係另外封箱，堆置凌亂且外觀看來像瑕疵品，且李桂霖
    亦未要求我代為包裝，因此我並未追問李桂霖何以將該等藥
    品載送至我住處‥‥」等語（見偵字第15877號卷第5頁）；
    於偵查中供稱：「（『正露丸』1600粒、『肝油球』3000粒
    、『中將湯』4410粒）這些與編號4『正骨水』196罐2箱同
    一包裝，均是李桂霖第一次送來要教我包裝『正骨水』時，
    隨同搬下來的‥‥。當時那名男子來取貨時說先放在我這裡
    ，是要給別人的」等語（見偵字第15519號卷第20頁）。共
    同被告甲○○於調查站亦供稱：「（本站於89年9月21日搜
    索你的弟弟乙○○住所，並查獲偽製『五塔散』、『正露丸
    』等藥品，請問該等偽製藥品，是否由你所提供？）是的，
    我除提供上述偽製『五塔散』、『正露丸』等成品給乙○○
    外，我亦提供偽製之面速力達姆、中將湯及中將丸等成品給
    乙○○，再由乙○○轉交李桂霖販賣‥‥」等語（見偵字
    15519號卷第33頁反面），亦供稱乙○○並未為李桂霖包裝
    「肝油球」、「中將湯」、「正露丸」等偽藥。又被告乙○
    ○於89年9月21日調查站訊問時雖供稱：「89年8月間，李桂
    霖以貨運寄送五塔散粉、正骨水及其包裝盒‥‥予我，另托
    人載送酒精5桶予我，要求我日後代為將‥‥正骨水另行加
    工入酒精及薄荷油等成分‥‥之後我即依指示填裝藥粉、藥
    水並包裝完成‥‥2箱正骨水‥‥」等語（見偵字第15877號
    卷第4頁反面、5頁），惟被告乙○○於同日被解送檢方偵查
    時即說明：「李桂霖在8月份寄來酒精及薄荷‥‥是正骨水
    用的‥‥他要我把薄荷全部倒入桶中，再倒入酒精到桶子滿
    為止，但到目前為止，我尚未完成混裝‥‥」等語（見偵卷
    第15519號卷第19頁）。被告乙○○既已解釋「到目前為止
    ，尚未完成混裝」，且亦無證據足資證明其業已將薄荷、酒
    精倒入正骨水中混裝，則被告乙○○上開部分犯行，顯屬不
    能證明。因公訴意旨認被告乙○○此部分犯行，與以論罪科
    刑之幫助販賣偽藥犯行部分，有裁判上一罪之關係，故不另
    為無罪之諭知。
據上論斷，應依刑事訴訟法第369條第1項前段、第364條、第299
條第1項前段、第300條，修正前藥事法第82條第1項、第83條第1
項、第88條，修正前商標法第63條、第64條，修正後刑法第2條
第1項前段、但書、第42條第3項、修正前刑法第11條前段、第56
條、第55條、第30條、第41條第1項前段、第38條第1項第2款，
中華民國九十六年罪犯減刑條例第2條第1項第3款、第7條、第9
條，罰金罰鍰提高標準條例第2條、現行法規所定貨幣單位折算
新臺幣條例第2條，判決如主文。
本案經檢察官丙○○到庭執行職務。
中    華    民    國    97    年    5    月    6    日
            刑事刑十一庭  審判長法  官  陳  朱  貴
                                法  官  何  志  通
                                法  官  郭  同  奇
上列正本證明與原本無異。
如不服本判決應於收受送達後十日內向本院提出上訴狀，其未敘
述上訴之理由者並得於提起上訴後十日內向本院補提理由書（均
須按他造當事人之人數附繕本）。
                                書記官  康  孝  慈
中    華    民    國    97    年    5    月    6    日
附錄論罪科刑法條
修正前藥事法第82條第1項
製造或輸入偽藥或禁藥者，處七年以下有期徒刑，得併科新臺幣
十五萬元以下罰金。
修正前藥事法第83條第1項
明知為偽藥或禁藥，而販賣、供應、調劑、運送、寄藏、牙保、
轉讓或意圖販賣而陳列者，處五年以下有期徒刑，得併科新臺幣
十萬元以下罰金。
修正前商標法第63條
明知為前條商品而販賣、意圖販賣而陳列、輸出或輸入者，處一
年以下有期徒刑、拘役或科或併科新臺幣五萬元以下罰金。
附表一：扣案物品清單
┌──┬───────────┬───────┬────────────┐
│編號│名       稱           │數        量  │備            註        │
├──┼───────────┼───────┼────────────┤
│ 1  │包裝藥品迷你收縮機    │1台           │                        │
├──┼───────────┼───────┼────────────┤
│ 2  │封罐機                │1台           │                        │
├──┼───────────┼───────┼────────────┤
│ 3  │FLUCORT膚潤康罐裝機   │1台           │                        │
├──┼───────────┼───────┼────────────┤
│ 4  │桂行丸                │11683粒       │                        │
├──┼───────────┼───────┼────────────┤
│ 5  │安治好（AZOHEL）      │5090罐        │                        │
├──┼───────────┼───────┼────────────┤
│ 6  │虎標萬全油            │225罐         │                        │
├──┼───────────┼───────┼────────────┤
│ 7  │正露丸                │13600粒       │                        │
├──┼───────────┼───────┼────────────┤
│ 8  │維骨力（VIARTRIL-S）  │105680粒      │僅含解熱鎮痛劑          │
│    │                      │              │Acetaminophen成分       │
├──┼───────────┼───────┼────────────┤
│ 9  │新露露-A錠            │17500粒       │                        │
├──┼───────────┼───────┼────────────┤
│10  │IONAMIN 減肥藥        │98700粒       │含4級管制藥d-Noepseudoep│
│    │                      │              │hedrine及中樞神經興奮劑 │
│    │                      │              │咖啡因成分              │
├──┼───────────┼───────┼────────────┤
│11  │DUROMINE減肥藥        │15000粒       │含4級管制藥d-Noepseudoep│
│    │                      │              │hedrine及中樞神經興奮劑 │
│    │                      │              │咖啡因成分              │
├──┼───────────┼───────┼────────────┤
│12  │中將湯                │3028包        │                        │
├──┼───────────┼───────┼────────────┤
│13  │FLUCORT 膚潤康        │11850支       │                        │
├──┼───────────┼───────┼────────────┤
│14  │威喜六寶大補丸(HOLIN）│2400粒        │                        │
├──┼───────────┼───────┼────────────┤
│15  │黃道益活絡油          │1497罐        │                        │
├──┼───────────┼───────┼────────────┤
│16  │LOSEC 胃藥            │367234粒      │                        │
├──┼───────────┼───────┼────────────┤
│17  │薄荷                  │24公斤        │                        │
├──┼───────────┼───────┼────────────┤
│18  │樟腦油                │20公斤        │                        │
├──┼───────────┼───────┼────────────┤
│19  │安治好填充器具        │1副           │                        │
├──┼───────────┼───────┼────────────┤
│20  │黃道益活絡油填充器具  │1副           │                        │
├──┼───────────┼───────┼────────────┤
│21  │藥品包裝機            │1台           │                        │
├──┼───────────┼───────┼────────────┤
│22  │LOSEC 細顆粒半成品    │5500公克      │                        │
└──┴───────────┴───────┴────────────┘
附表二：扣案物品清單
┌──┬───────────┬───────┬────────────┐
│編號│名       稱           │數        量  │備            註        │
├──┼───────────┼───────┼────────────┤
│ 1  │五塔散粉              │196公斤       │                        │
├──┼───────────┼───────┼────────────┤
│ 2  │五塔散                │866罐         │                        │
├──┼───────────┼───────┼────────────┤
│ 3  │薄荷                  │58公斤        │                        │
├──┼───────────┼───────┼────────────┤
│ 4  │正骨水                │196罐         │                        │
├──┼───────────┼───────┼────────────┤
│ 5  │面速力達姆            │150罐         │                        │
├──┼───────────┼───────┼────────────┤
│ 6  │麝香綠草膏            │390片         │                        │
├──┼───────────┼───────┼────────────┤
│ 7  │正骨水原料            │111公斤       │                        │
├──┼───────────┼───────┼────────────┤
│ 8  │五塔散湯匙            │1袋           │                        │
├──┼───────────┼───────┼────────────┤
│ 9  │正骨水包裝盒          │1袋           │                        │
├──┼───────────┼───────┼────────────┤
│10  │正骨水包裝盒          │1袋           │                        │
├──┼───────────┼───────┼────────────┤
│11  │五塔散包裝盒          │1袋           │                        │
├──┼───────────┼───────┼────────────┤
│12  │五塔散包裝盒          │1袋           │                        │
├──┼───────────┼───────┼────────────┤
│13  │正骨水包裝盒          │1袋           │                        │
├──┼───────────┼───────┼────────────┤
│14  │Ｑ              │2040粒        │                        │
├──┼───────────┼───────┼────────────┤
│15  │正露丸                │1600粒        │                        │
├──┼───────────┼───────┼────────────┤
│16  │肝油球                │3000粒        │                        │
├──┼───────────┼───────┼────────────┤
│17  │中將湯                │4410粒        │                        │
├──┼───────────┼───────┼────────────┤
│18  │正骨水分裝桶          │1桶           │                        │
├──┼───────────┼───────┼────────────┤
│19  │五塔散包裝盒及蓋子    │1袋           │                        │
├──┼───────────┼───────┼────────────┤
│20  │酒精                  │3桶           │                        │
├──┼───────────┼───────┼────────────┤
│21  │親水軟膏              │16.17公斤     │                        │
├──┼───────────┼───────┼────────────┤
│22  │ROYAL 維他命E         │19罐          │                        │
├──┼───────────┼───────┼────────────┤
│23  │銷貨估價單            │1冊           │                        │
└──┴───────────┴───────┴────────────┘


司法院資訊處製作；財團法人民間司法改革基金會備份。
